台灣台中地方法院刑事判決　　　　　　　　　　　　九十四年度交訴字第五十五號
　　公　訴　人　台灣台中地方法院檢察署檢察官
　　被　　　告　乙○○
右列被告因公共危險等案件，經檢察官提起公訴（九十四年度偵字第五八一五號），
經本院合議庭裁定適用簡式審判程序，本院判決如左：
    主    文
乙○○駕駛動力交通工具肇事，致人受傷逃逸，處有期徒刑陸月，如易科罰金，以參
佰元折算壹日。緩刑參年。
被訴過失傷害部分，公訴不受理。
    犯罪事實
一、乙○○於民國九十四年二月一日下午，駕駛車牌號碼一四六三－ＦＷ號自小客車
    ，沿臺中市○○路由東向西方向行駛，於當日十五時二十九分許，途經熱河路與
    北平路口，本應注意汽車行駛時，駕駛人應注意車前狀況及兩車併行之間隔，並
    隨時採取必要之安全措施，以避免發生危險，而依當時情狀並無任何不能注意之
    情形，竟疏未注意，因而撞及同向停駛在該路口由甲○○所騎乘車牌號碼ＹＪＩ
    －七０五號之重型機車，當場造成甲○○人車倒地，致受有頭部外傷、頸部扭傷
    、左小腿瘀青之傷害。詎乙○○明知已駕車肇事致人受傷，非但漠視該情未加援
    助，反因畏罪情虛逕自逃逸，嗣經甲○○記下車號報警處理後，方循線查獲。
二、案經甲○○告訴及臺中市警察局第五分局報請台灣台中地方法院檢察署檢察官偵
    查起訴。
    理    由
甲、有罪部分：
一、上開犯罪事實，業據被告乙○○坦承不諱，核與被害人甲○○證述情節相符，且
    有道路交通事故調查報告表、現場圖、診斷證明書各一份及相片四張附卷可稽。
二、道路交通事故之發生，常非於己之鄰親家里，時有告救不能情事，乃科以肇事者
    須即採取救護或其他必要措施，並應向警察機關報告之法定義務，以防因就醫延
    誤致生無謂傷亡，並俾得通知傷亡者家屬到場，以明責任，是凡肇事人於行車肇
    事致人受傷或死亡，未即採取救護或其他必要措施，並向警察機關報告，即駕車
    逃逸者，均應依該規定處罰，至其嗣後是否受刑事訴追及已否與被害人達成民事
    和解，賠償損失，對其應受處罰乙節，並不生影響。職是之故，汽車駕駛人駕駛
    汽車肇事，不論其責任之歸屬為何，即有義務留在肇事現場，採取救護或其他必
    要措施，並向警察機關報告，以維護他人之生命與其他用路人之交通安全。其立
    法目的，既係促使駕駛人於肇事致死傷後，能對被害人即時救護，報告警察機關
    ，以減少死傷，是該罪之成立祇以行為人有駕駛動力交通工具肇事，致人死傷而
    逃逸之事實為已足，至行為人之肇事有否過失，則非所問（最高法院九十二年度
    臺上字第四四六八號刑事判決參照）。本件被告駕駛車輛撞擊告訴人致其人車倒
    地，且對告訴人當場受有傷害已有認識，其竟未採取救護或其他必要措施，並向
    警察機關報告，即竟行駕車離去嗣經警循線查獲，其肇事逃逸已事證明確，犯行
    堪予認定。
二、核被告乙○○所為，係犯刑法第一百八十五條之四之肇事逃逸罪。爰審酌被告肇
    事逃逸，惡性非輕，惟事後認罪坦承犯行，且傷害部分已達成和解，賠償被害人
    ，犯後態度尚稱良好等一切情狀，量處如主文所示之刑，並諭知易科罰金之折算
    標準。
三、按宣告緩刑，應就被告有無再犯之虞及能否由於刑之宣告而策其自新等加以審酌
    ，與犯罪情節是否可原，並無關係（參看最高法院二十九年上字第二六號及四十
    九年台上字第二八一號判例）；宣告緩刑，宜就被告有無再犯之虞，及能否由於
    刑罰之宣告而策其自新等客觀上是否以暫不執行為適當加以審酌，並敘明其理由
    （錄自刑事確定裁判指正第二輯）；各法院辦理刑事案件，應體會刑事政策，依
    法適當運用緩刑制度，特提示運用緩刑制度注意事項請查照殊考。．．．二、為
    期緩刑制度能作適當之運用，特提示注意事項如左：（二）緩刑要件中所謂「以
    暫不執行為適當」，應妥適認定，左列各款情形可供參考：１、偶發初犯，情節
    輕微，無再犯之虞者。２、身患疾病，不適於執行刑罰者。５、自首或由其犯罪
    後之態度足信無再犯之虞者（司法院七十年十一月十九日（七０）院台廳二字第
    ０六一七九號函）；又緩刑之宣告與否，乃實體法上賦與法院得為自由裁量之之
    事項，法院行使此項職權時，固應受比例原則與平等原則等一般法律原則之支配
    ；然此所稱之比例原則，指行使此項職權判斷時，須符合客觀上之適當性、相當
    性與必要性之價值要求，不得逾越此等特性之程度，用以維護其均衡；而所謂平
    等原則，非指一律齊頭之平等待遇，應從實質上加以客觀判斷，對相同之條件事
    實，始得為相同之處理，倘若條件事實有別，則應本乎正義理念，分別予以適度
    之處理，禁止恣意為之，最高法院八十八年度台上字第三二八號判決可稽，準此
    本件被告乙○○事後坦承犯行，並且認罪，且亦與告訴人達成和解，惟一時失慮
    ，致罹刑章，實非不思正途、畏罪僥倖之徒，況其犯罪情節顯然可原諒，情輕法
    重，且被告乙○○心臟患有二尖瓣膜閉索不全重病，有診斷書一紙附卷可佐，又
    須負擔家計等情況，參與被告並無前科，未曾受過有期徒刑以上刑之宣告，有台
    灣台中地方法院檢察署刑案查註紀錄表一份附卷可佐，本院認其經此教訓，應知
    所警惕，雖本院對肇事逃逸者較緩刑宣告，惟依上面緩刑宣告之分析，認被告應
    無再犯之虞，因而所宣告之刑，以暫不執行為適當，併予宣告緩刑三年，以啟自
    訴。
乙、公訴不受理部分：
一、公訴意旨如事實欄所述，因認被告另涉犯刑法第二百八十四條第一項前段之過失
    傷害罪嫌等語。
二、按告訴乃論之罪，告訴人於第一審辯論終結前得撤回其告訴，又告訴經撤回者，
    應諭知不受理之判決，刑事訴訟法第二百三十八條第一項、第三百零三條第三款
    定有明文。
三、本件告訴人甲○○告訴被告過失傷害案件，起訴書認被告係觸犯刑法第二百八十
    四條第一項前段之罪，依同法第二百八十七條前段之規定，須告訴乃論。
四、茲據告訴人於九十四年六月二日當庭撤回其告訴，揆諸首開說明，應不經言詞辯
    論，諭知不受理之判決。
據上論斷，應依刑事訴訟法第二百七十三條之一第一項、第二百九十九條第一項前段
、第三百零三條第三款、第三百零七條、刑法第一百八十五條之四、第四十一條第一
項前段、第七十四條第一款，罰金罰鍰提高標準條例第二條，判決如主文。
本案經檢察官葉芳如到庭執行職務。
中    華    民    國      九十四      年     六     月       三十       日
                                    臺灣臺中地方法院交通法庭
                                        法  官  郭  德  進
右正本證明與原本無異。
如不服本判決，應於判決送達後十日內向本院提出上訴狀( 應附繕本 )，上訴於臺灣
高等法院臺中分院。
                                        書記官
中    華    民    國      九十四      年     七     月       二十       日
中華民國刑法第一百八十五條之四
駕駛動力交通工具肇事，致人死傷而逃逸者，處六月以上五年以下有期徒刑。
                                                                        Ａ
